【裁判字號】    97,上易,291
【裁判日期】    971224
【裁判案由】    侵權行為損害賠償
【裁判全文】
臺灣高等法院高雄分院民事判決         97年度上易字第291號
上  訴  人  甲○○
被 上 訴人  乙○○
                        弄7號
上列當事人間請求侵權行為損害賠償事件，上訴人對於民國97年
8月29 日臺灣高雄地方法院97年度訴字第1047號第一審判決提起
上訴，本院於97年12月10日言詞辯論終結，判決如下：
    主  文
原判決關於駁回上訴人後開第二項之訴部分，及訴訟費用（除確
定部分外）之裁判均廢棄。
被上訴人應再給付上訴人新台幣拾伍萬元，及自民國九十七年
四月八日起至清償日止按週年利率百分之五計算之利息。
其餘上訴駁回。
第一（除確定部分外）、二審訴訟費用，由被上訴人負擔三分之
一，餘由上訴人負擔。
    事  實  及  理  由
一、本件上訴人起訴主張：兩造原係夫妻（於民國97年3 月20日
    離婚），因感情生變而迭有口角爭執。被上訴人於96年7 月
    22日21時35分許，在高雄縣大社鄉○○路41巷27號住處，出
    手毆打上訴人頭部、肩膀等處，上訴人乃呼叫兩造所育之女
    兒撥打家暴通報專線求助，被上訴人竟強取電話往地面摔擲
    ，並恫嚇上訴人稱：「你敢報警，試試看，我看你怎麼報警
    」等詞，致上訴人心生畏懼，上訴人之舉已妨害上訴人撥打
    電話求助之權利。又被上訴人見上訴人逃往3 樓，擬使用設
    置在該樓層之另支電話對外求助，亦跟隨上樓，再次強取電
    話往地面摔擲予以毀壞，繼又伸手強摀上訴人之口、鼻及掐
    住上訴人頸部，致令上訴人受有後枕部腫傷2 ×2 公分、右
    嘴角擦傷、左肩及前臂挫傷等傷害。迨上訴人奮力掙脫、逃
    離住處後，被上訴人猶續行恣意摔擲住處內擺設之電風扇1
    具、遙控器2 只及行李箱1 只，上訴人因被上訴人上開妨礙
    上訴人使用電話、恫嚇及傷害之行為，而受有精神上之恐懼
    與痛苦，爰依民法第184 條第1 項前段、第195 條第1 項之
    規定，請求被上訴人賠償精神慰藉金等語。並聲明求為判決
    ：(一)被上訴人應給付上訴人新臺幣（下同）1,500,000 元，
    及自起訴狀繕本送達翌日起至清償日止按週年利率5%計算之
    利息。(二)上訴人願供擔保請准宣告假執行。
二、被上訴人則以：被上訴人確有為如上訴人所述毆打上訴人、
    毀損物品及妨害上訴人使用電話權利等行為，惟上訴人請求
    之金額過高，被上訴人無力負擔等語置辯。答辯聲明求為判
    決：(一)上訴人之訴駁回。(二)如受不利判決，願供擔保請准宣
    告免為假執行。
三、原審判決被上訴人應給付上訴人150,000 元及利息，並駁回
    上訴人其餘之請求，上訴人就敗訴部分不服，提起上訴，上
    訴聲明求為判決：(一)原判決不利於上訴人部分廢棄。(二)被上
    訴人應再給付上訴人1,350,000 元，及自起訴狀繕本送達翌
    日（即97年4 月8 日）起至清償日止按年息5%計算之利息。
    被上訴人則答辯聲明求為判決：駁回上訴。（被上訴人就其
    敗訴部分，因未據其聲明不服而告確定。）
四、兩造不爭執事項如下:
（一）兩造原係夫妻，已於97年3 月20日離婚。
（二）被上訴人於96年7 月22日21時35分許，在高雄縣大社鄉○
      ○路41巷27號住處，兩度毆打上訴人、妨害上訴人使用電
      話，並毀損電話2 具、電風扇1 具、遙控器2 只及行李箱
      1 只。
（三）被上訴人所涉傷害等刑事部分，經原審以97年度審易字第
      182 號刑事判決判處有期徒刑4 月，檢察官不服，提起上
      訴，經本院於97年7 月15日以97年度上易字第445 號刑事
      判決判處被上訴人成年人故意對兒童犯強制罪，處有期徒
      刑4 月；又犯傷害罪，處有期徒刑2 月，應執行有期徒刑
      5 月；又犯毀損他人物品罪，處拘役20日確定。
五、兩造之爭執點為: 上訴人得請求被上訴人賠償之精神慰藉金
    之金額以若干為適當？
（一）按因故意或過失，不法侵害他人之權利者，負損害賠償責
      任。不法侵害他人之身體、健康、名譽、自由、信用、隱
      私、貞操，或不法侵害其他人格法益而情節重大者，被害
      人雖非財產上之損害，亦得請求賠償相當之金額。民法第
      184 條第1 項前段、第195 條第1 項前段分別定有明文。
      次按精神慰撫金之酌定，應審酌兩造之身分地位、學識經
      歷、財產狀況、痛苦程度等節以定之。
（二）查，被上訴人於96年7 月22日21時35分許，在住處先後出
      手毆打上訴人頭部、肩膀及以手強摀上訴人之口、鼻並掐
      住上訴人頸部，致令上訴人受有後枕部腫傷2 ×2 公分、
      右嘴角擦傷、左肩及前臂挫傷等傷害，復於上訴人呼叫兩
      造所育之女兒撥打家暴通報專線求助時，被上訴人竟強取
      電話往地面摔擲，並恫嚇上訴人稱：「你敢報警，試試看
      ，我看你怎麼報警」等詞，致上訴人心生畏懼，妨害上訴
      人訴人撥打電話求助之權利等情，為兩造所不爭執，自堪
      認屬實。準此，被上訴人既有上開妨礙上訴人使用電話、
      恫嚇及傷害上訴人之行為，自係屬故意對上訴人身體、健
      康、自由之不法侵害，上訴人精神上應受有相當之痛苦，
      依前開民法第195 條第1 項前段之規定，上訴人自得請求
      被上訴人賠償其非財產上之損害。本院斟酌被上訴人對上
      訴人施以暴力之手段，不僅毆打、恐嚇，甚至毀壞多項物
      品，上訴人所受之傷害尚非屬輕微，且被上訴人無視當時
      尚有兩造所生之年幼子女（女兒7 歲；兒子僅7 個月大，
      有戶籍謄本在卷可稽）在場，仍對上訴人施以上開暴力行
      為，其行為甚為不妥，又上訴人係大學畢業，95年度稅務
      所得為671,899 元，有土地、房屋各乙筆，有貸款5,281,
      948 元，現任職於荷蘭銀行貴賓理財中心理財專員，月薪
      4 萬多元；被上訴人為大學畢業，95年度稅務所得1,526,
      740 元，名下無不動產，現擔任新光人壽經理，年薪1,83
      9,480 元，並有兩造之稅務電子閘門財產所得調件明細表
      在卷可參，並衡酌兩造上開身分、地位、經濟能力等情，
      認為上訴人請求被上訴人賠償之非財產損害1,500,000 元
      ，尚屬過高，應予核減為500,000 元，方屬公允，從而上
      訴人依侵權行為之法律關係請求被上訴人給付精神慰藉金
      500,000 元，及自起訴狀繕本送達翌日即97年4 月8 日起
      至清償日止，按年息5%計算之利息，為有理由；其逾此數
      額之請求，即屬無據，應予駁回。
六、綜上所述，上訴人本於侵權行為之法律關係，請求被上訴人
    給付500,000 元，及自起訴狀繕本送達翌日即97年4 月8 日
    起至清償日止按週年利率5%計算之利息，為有理由，應予准
    許。逾此所為之請求，為無理由，應予駁回。原審判命被上
    訴人給付150,000 元及其利息，而駁回上訴人其餘之訴，茲
    上訴人就敗訴部分提起上訴，就其中350,000 元及其利息部
    分，本院認其請求為有理由，應予准許，乃原判決就此部分
    為上訴人敗訴之判決，自有未洽，上訴人就此部分指摘原判
    決不當，求予廢棄改判，為有理由，爰由本院將原審此部分
    判決予以廢棄，改判如主文第二項所示。至於逾上開應准許
    部分，上訴人之請求為無理由，原審為其敗訴之判決，並駁
    回其假執行之聲請，於法尚無不合，上訴人就此部分所為之
    上訴，為無理由，應駁回其上訴。
七、據上論結，本件上訴為一部有理由，一部無理由，依民事訴
    訟法第450 條、第449 條第1 項、第79條，判決如主文。
中    華    民    國    97    年    12    月    24    日
                            民事第三庭
                                審判長法官  張國彬
                                法      官  吳登輝
                                法      官  鄭月霞
以上正本證明與原本無異。
本件不得上訴。
中    華    民    國    97    年    12    月    24    日
                                書  記  官  吳新貞


司法院資訊處製作；財團法人民間司法改革基金會備份。
